# 瑞华研究第三章母公司向子公司注入资产包的处理

提问人：1226829524 时间：2021-05-28 16:58:29
老师您好：有个问题要请教您一下
问题：母公司通过增资、转让方式向子公司注入完整资产业务包时，母公司应如何进行会计处理？
背景介绍：A公司通过定向增发获得 7 家全资子公司，其后又以3,000万货币资金出资新设子公司B公司。A公司拟将 7 家子公司中的资产、负债注入B公司中。
A公司准备分两步骤来实施：第一步，以货币资金、存货、固定资产、在建工程、无形资产和长期股权投资按照经审计、评估后的金额作为对B公司的增资；第二步，以剔除用于增资的资产后的其他资产和负债项目，以协议方式转让给B公司。
瑞华解释： 1 、本案例中，母公司以非货币性资产和部分货币资金出资设立全资子公司，并未改变其可控制的经济资源及其风险和报酬特征，因此属于不具有商业实质的非货币性资产交换交易（无论其中货币资金占比是否超过25%）。在母公司个别报表层面，应按照《企业会计准则第 2 号——长期股权投资（ 2014 年修订）》第六条和《企业会计准则第 7 号——非货币性资产交换》的有关规定，按照投出资产的原账面价值确认为对全资子公司的长期股权投资成本，不确认损益和资本公积变动。
2 、在新设的B公司层面，其取得母公司作为出资投入的货币和非货币性资产，以及后续以协议方式受让其他资产和负债，均属于一揽子交易，其整体上是为了实现将相关资产包装入该全资子公司的资产重组，因此应作为一个整体对所取得的资产进行会计处理。如果所取得的资产、负债构成《企业会计准则第 20 号——企业合并》及其应用指南和讲解所指的“业务”（这种可能性相对较大），则应按照同一控制下业务合并的原则处理。
无论母公司和新设子公司的个别报表层面对该交易如何处理，在母公司的合并报表层面，该项内部重组交易的影响应当完全抵销。
相关会计处理为：
1 、定向增发：
借：长投
贷：股本
2 、评估值转让
借：长投
贷：资产
3 、协议转让
借：长投
贷：资产
4 、合并范围内抵销 略
我的问题是如果此项投资是全资子公司将资产负债装入B公司，则会计处理原则是不是也应该是基于同一控制下的企业合并进行处理呢？
还是说在全资子公司层面视同出售资产，换取股权。因此不适用上面说的资源未发生改变的原理
在母公司合并报表层面可以视为是同一控制下企业 合并
请问老师我这样理解正确吗？？多谢老师了

回答人：chenyiwei
1 、母公司合并报表层面属于集团内部交易，不属于企业合并，应完全抵销其影响。
2 、 7 家全资子公司以经审计、评估的资产投入新设的B公司，理论上应确认金融资产（对新设B公司无控制、共同控制、重大影响），按公允价值对金融资产进行初始计量，并确认处置资产的损益。
但在实务中，更常见的做法是该 7 家全资子公司在投资完成后就将这些股权划转或转让给母公司，然后这 7 家已成为空壳的子公司将被注销。在此情况下， 7 家全资子公司对B公司的持股是暂时性的，基于简化考虑也可以直接按投出资产的账面价值确认一项金融资产，然后将该金融资产上划给母公司，冲减权益。